臺灣高等法院民事裁定
111年度抗字第1090號
抗  告  人  鄧權墩    

上列抗告人因與相對人陳怡紋間遷讓房屋等事件，對於中華民國
111年7月18日臺灣士林地方法院111年度補字第433號所為裁定提
起抗告，本院裁定如下： 
    主  文
原裁定關於核定訴訟標的價額部分廢棄。
本件訴訟標的價額核定為新臺幣伍佰柒拾捌萬壹仟陸佰貳拾伍元
。
抗告費用由相對人負擔。
    理  由
一、抗告人抗告意旨略以：原裁定就相對人訴請抗告人及簡阿鄉
    、鄧國峰、徐惠雯將門牌號碼新北市○○區○○街00巷00弄00號
    0樓房屋（下稱系爭房屋）及新北市○○區○○街00巷00弄00號
    房屋地下二層停車場編號00000停車位（下稱系爭停車位）
    騰空返還予相對人部分，核定訴訟標的價額為新臺幣(下同)
    5,237,265元，惟參照內政部不動產買賣實價登錄資訊，同
    社區門牌號碼新北市○○區○○街00巷00弄00號0樓、0號0樓之
    交易價格分別為19,250,000元、19,680,000元，以房屋、土
    地交易價格比例3：7計算，上開鄰近房屋及停車位之交易價
    格約為5,775,000元、5,904,000元，原裁定僅核定本件訴訟
    標的價額為5,237,265元，顯然偏低；另原裁定就相對人訴
    請抗告人及簡阿鄉、鄧國峰、徐惠雯給付相當於租金之不當
    得利部分，未併算其價額，亦有違誤，爰提起抗告，請求將
    原裁定關於核定訴訟標的價額部分廢棄等語。
二、按訴訟標的之價額，由法院核定；核定訴訟標的之價額，以
    起訴時之交易價額為準，無交易價額者，以原告就訴訟標的
    所有之利益為準；以一訴主張數項標的者，其價額合併計算
    之。但所主張之數項標的互相競合或應為選擇者，其訴訟標
    的價額，應依其中價額最高者定之；以一訴附帶請求其孳息
    、損害賠償、違約金或費用者，不併算其價額，民事訴訟法
    第77條之1第1、2項、第77條之2條第1、2項分別定有明文。
    次按土地及房屋為各別之不動產，各得單獨為交易之標的，
    故房屋所有人對無權占有人請求遷讓交還房屋之訴，應以房
    屋起訴時之交易價額為準，核定其訴訟標的之價額，而不應
    將房屋坐落之土地價額併算在內（最高法院101年度台抗字
    第859號裁定意旨參照）。又原告請求遷出及拆屋還地部分
    ，目的均為取回土地，其訴訟標的價額應以起訴時土地之價
    值為準，關於該相當於租金之不當得利部分，則屬附帶請求
    ，依民事訴訟法第77條之2第2項規定，不併算入其價額（最
    高法院105年度台抗字第504號裁定意旨參照）。
三、經查：
  ㈠訴之聲明第1、2項部分：
　1.相對人訴之聲明第1、2項為請求抗告人及簡阿鄉、鄧國峰、
    徐惠雯將系爭房屋及停車位騰空返還予相對人（見原審卷第
    80、81頁），參諸前揭說明，關於此部分之訴訟標的價額，
    應以系爭房屋及停車位（不含坐落基地）於起訴時之交易價
    額核定之。
　2.查相對人係於111年4月提起本件訴訟，又與系爭房屋及停車
    位坐落同社區門牌號碼為新北市○○區○○街00巷00弄0號0樓、
    00號0樓之房屋及停車位，於111年3月間含坐落基地之交易
    價格依序為每平方公尺65,006元、63,586元，此有內政部不
    動產交易實價查詢服務網列印資料可參（見原審卷第76、78
    頁），平均價格為每平方公尺64,296元【（65006＋63586）÷
    2＝64296】，而觀諸上開鄰近不動產交易價格之計算方式，
    乃以交易總價除以包含主建物、附屬建物、共用部分及停車
    位在內之全部建物面積計算，則在參考該交易價格以評估系
    爭房屋及停車位之交易價額時，自應以相同方式計算，較為
    允適。又查，系爭房屋及停車位之面積總計約299.74平方公
    尺【計算式：主建物180.1平方公尺＋陽台21.36平方公尺＋屋
    頂突出物16.2平方公尺＋露台3.22平方公尺＋共有部分10.83
    平方公尺（64.96平方公尺×權利範圍323/10000＋34.91平方
    公尺×權利範圍1/4＝10.83平方公尺，小數點第二位以下四捨
    五入）＋停車位68.03平方公尺（1838.52平方公尺×權利範圍
    370/10000＝68.03平方公尺，小數點第二位以下四捨五入）＝
    299.74平方公尺】，以前述平均交易價格每平方公尺64,296
    元計算，含基地之總價約為19,272,083元（64,296元/平方
    公尺×299.74平方公尺＝19,272,083元，元以下四捨五入，下
    同），再參酌國稅局依營業事業所得稅查核準則計算房地銷
    售價額之一般交易常態，建物價值約為房地買賣總價之3/10
    ，是據此估算系爭房屋及停車位（不含坐落基地）於本件起
    訴時之交易價額約為5,781,625元（19272083×3/10＝5781625
    ）。
　㈡訴之聲明第3項部分：　　
　　相對人訴之聲明第3項為請求抗告人及簡阿鄉、鄧國峰、徐
    惠雯連帶給付因無權占有系爭房屋而受有相當於租金之不當
    得利140,000元本息，及自111年4月起至騰空返還系爭房屋
    日止，按月給付相對人28,000元，經核乃屬請求遷讓返還系
    爭房屋之附帶請求，揆諸前揭規定及說明，自無須併算此部
    分之價額。至抗告人所舉本院109年法律座談會討論意見（
    見本院卷第21-27頁），係認出租人依租賃契約之法律關係
    ，請求承租人遷讓返還房屋及給付欠租，關於請求給付欠租
    部分並非請求遷讓返還房屋之附帶請求，此與本件相對人係
    依民法第767條第1項前段、中段規定，請求抗告人及簡阿鄉
    、鄧國峰、徐惠雯騰空返還系爭房屋及停車位，併依民法第
    179條、第184條第1項前段、第185條第1項等規定，請求其
    等給付因無權占有所受不當得利之情形，顯不相同，自無參
    考援用之餘地，併此說明。
四、綜上所述，原裁定核定本件訴訟標的價額為5,237,265元，
    尚有未洽。抗告意旨指摘原裁定關於訴訟標的價額之核定不
    當，聲明廢棄，為有理由，爰將原裁定此部分廢棄，並核定
    本件訴訟標的價額如主文第2項所示。另原裁定核定訴訟標
    的價額部分既經廢棄，則該裁定關於命補繳裁判費部分即失
    所附麗，應俟訴訟標的價額核定確定後，由原法院另行計算
    裁判費數額並命相對人補繳，附此說明。
五、據上論結，本件抗告為有理由，爰裁定如主文。
中　　華　　民　　國　　111 　年　　10　　月　　31　　日
                  民事第二十庭
                        審判長法  官  周祖民
                              法  官  張永輝
                              法  官  馬傲霜
正本係照原本作成。
本裁定除以適用法規顯有錯誤為理由外，不得再抗告。如提起再
抗告，應於收受送達後10日內委任律師為代理人向本院提出再抗
告狀。並繳納再抗告費新臺幣１千元。
中　　華　　民　　國　　111 　年　　10　　月　　31　　日

    　　　　　　　　　　　　　書記官  崔青菁